臺灣屏東地方法院刑事裁定　　　　　110年度單禁沒字第103號
聲　請　人　臺灣屏東地方檢察署檢察官
被　　　告　鐘越勝



上列被告因違反毒品危害防制條例案件，經檢察官聲請單獨宣告
沒收（106 年度戒毒偵字第33號、110 年度聲沒字第157 號），
本院裁定如下：
    主  文
扣案如附表編號1所示之物沒收銷燬。
其餘聲請駁回。
    理  由
一、本件聲請意旨略以：被告鐘越勝因施用第一、二級毒品案件
    ，經本院裁定送觀察、勒戒後，認有繼續施用毒品之傾向，
    復經本院裁定令入戒治處所施以強制戒治，嗣經停止戒治而
    釋放，並經臺灣屏東地方檢察署檢察官以106 年度戒毒偵字
    第33號為不起訴處分確定。而扣案如附表所示之物，經送鑑
    定結果，各含有第一、二級毒品成分，均屬違禁物，爰依法
    聲請單獨宣告沒收銷燬等語。
二、按查獲之第一、二級毒品及專供製造或施用第一、二級毒品
    之器具，不問屬於犯罪行為人與否，均沒收銷燬之；違禁物
    或專科沒收之物得單獨宣告沒收，毒品危害防制條例第18條
    第1 項前段、刑法第40條第2 項分別定有明文。又新修正之
    刑法沒收規定，雖已將沒收修正為具獨立性之法律效果，其
    宣告不必然附隨於裁判為之，因事實上或法律上原因未能追
    訴犯罪行為人之犯罪或判決有罪者，亦得單獨宣告沒收，惟
    除違禁物係無主物外，仍須該違禁物與犯罪行為人之犯行有
    某種程度之關連，始得不問屬於犯罪行為人與否，對該犯人
    於裁判時併宣告沒收之，或對該犯人單獨宣告沒收；非謂凡
    違禁物即得對任何人為沒收之宣告，故若扣案之違禁物與被
    告並無任何關聯，而係其他人所持有，則檢察官自不能以該
    被告為對象，置其他人持有毒品之行為於不顧，逕以被告為
    對象向法院聲請單獨宣告沒收銷燬，首先說明。
三、經查：
  ㈠被告鐘越勝前因施用毒品案件，經本院以105 年度毒聲字第
    316 號裁定送觀察、勒戒後，因認有繼續施用毒品傾向，復
    經本院以106 年度毒聲字第75號裁定令入戒治處所施以強制
    戒治，於民國106 年11月8 日停止處分之執行釋放出所，並
    由臺灣屏東地方檢察署檢察官以106 年度戒毒偵字第33號為
    不起訴處分確定，有前揭不起訴處分書及臺灣高等法院被告
    前案紀錄表各1 份在卷可稽。
  ㈡扣案如附表編號1 所示之物，經送高雄市立凱旋醫院鑑定結
    果，檢出第一級毒品海洛因成分，有該院106 年1 月25日高
    市凱醫驗字第45380 號濫用藥物成品檢驗鑑定書1 份在卷可
    憑（見110 聲沒157 卷第8 頁），為查獲之第一級毒品，屬
    違禁物，應依毒品危害防制條例第18條第1 項前段規定宣告
    沒收銷燬。又上開包裝海洛因之包裝袋1 只，因各與其內所
    殘留之海洛因難以析離，且無析離之實益與必要，應視同為
    查獲之第一級毒品，一併諭知沒收銷燬；至鑑驗耗損部分因
    已滅失，爰不另宣告沒收銷燬。聲請人此部分之聲請，核與
    前揭規定並無不合，應予准許。
  ㈢至扣案如附表編號2 至8 所示之物，均檢出含有第二級毒品
    甲基安非他命成分乙節，固有高雄市立凱旋醫院105 年8 月
    30日高市凱醫驗字第43224 號濫用藥物成品檢驗鑑定書1 份
    在卷可考（見110 聲沒157 卷第11-12 頁），惟被告於偵訊
    時供稱：現場查扣之安非他命7 包是「洪仔」的等語（見10
    5 毒偵1704卷第14頁）；證人蘇茂仁於警詢時亦證稱：該7
    包安非他命是一個綽號「洪仔」之男子所有等語（見屏警分
    偵00000000000 卷第9 頁），而上開甲基安非他命7 包係警
    方持本院所核發之搜索票，至江銘基位於屏東縣○○市○○
    巷00號住處搜索時，在該處廚房冰箱上所扣得乙情，有警員
    調查報告、本院105 年度聲搜字第523 號搜索票影本、屏東
    縣政府警察局屏東分局搜索扣押筆錄、扣押物品目錄表各1
    份在卷可查（見屏警分偵00000000000 卷第3 、12、16-17
    頁），是上開甲基安非他命7 包雖為違禁物，惟實際為何人
    所持有已有疑義，而依現存卷證資料，亦無證據可資認定前
    揭甲基安非他命7 包與被告施用毒品犯行有何關連性。綜上
    所述，聲請人此部分之聲請，容有未洽，應予駁回。
四、依刑事訴訟法第455 條之36第1 項前段、第2 項，毒品危害
    防制條例第18條第1 項前段，第40條第2 項，裁定如主文。
中    華    民    國  111     年    1     月    18    日
                  刑事第一庭    法  官  涂裕洪
以上正本證明與原本無異。
如不服本裁定應於收受送達後五日內向本院提出抗告書狀敘述抗
告之理由抗告於臺灣高等法院高雄分院。
中    華    民    國  111     年    1     月    18    日
                                書記官  黃振法
附表：
┌──┬───────┬──────────┬───────────┐
│編號│物品          │數量                │備註                  │
├──┼───────┼──────────┼───────────┤
│ 1  │海洛因        │1 包（含包裝袋1 只）│檢驗前淨重0.053 公克、│
│    │              │                    │檢驗後淨重0.043公克。 │
├──┼───────┼──────────┼───────────┤
│ 2  │甲基安非他命  │1 包（含包裝袋1 只）│檢驗前淨重0.440 公克、│
│    │              │                    │檢驗後淨重0.430公克。 │
├──┼───────┼──────────┼───────────┤
│ 3  │甲基安非他命  │1 包（含包裝袋1 只）│檢驗前淨重0.644 公克、│
│    │              │                    │檢驗後淨重0.632公克。 │
├──┼───────┼──────────┼───────────┤
│ 4  │甲基安非他命  │1 包（含包裝袋1 只）│檢驗前淨重0.392 公克、│
│    │              │                    │檢驗後淨重0.380公克。 │
├──┼───────┼──────────┼───────────┤
│ 5  │甲基安非他命  │1 包（含包裝袋1 只）│檢驗前淨重0.738 公克、│
│    │              │                    │檢驗後淨重0.727公克。 │
├──┼───────┼──────────┼───────────┤
│ 6  │甲基安非他命  │1 包（含包裝袋1 只）│檢驗前淨重0.008 公克、│
│    │              │                    │檢驗後檢體用罄。      │
├──┼───────┼──────────┼───────────┤
│ 7  │甲基安非他命  │1 包（含包裝袋1 只）│檢驗前淨重0.087 公克、│
│    │              │                    │檢驗後淨重0.076公克。 │
├──┼───────┼──────────┼───────────┤
│ 8  │甲基安非他命  │1 包（含包裝袋1 只）│檢驗前淨重0.081 公克、│
│    │              │                    │檢驗後淨重0.070公克。 │
└──┴───────┴──────────┴───────────┘